【裁判字號】    98,聲判,29
【裁判日期】    980508
【裁判案由】    聲請交付審判
【裁判全文】
臺灣板橋地方法院刑事裁定              98年度聲判字第29號
聲  請  人
即 告訴 人  甲○○○
代  理  人  林衍鋒    律師
被      告  乙○○
上列聲請人因告訴被告妨害自由案件，不服臺灣高等法院檢察署
98年度上聲議字第1660號駁回再議之處分（原不起訴處分案號：
臺灣板橋地方法院檢察署98年度偵字第2480號），聲請交付審判
，本院裁定如下：
    主  文
聲請駁回。
    理  由
一、本件聲請交付審判經過：
  (一)本件聲請人王卓永騰聲請原提起告訴意旨略以：被告乙○○
    基於強暴使人行無義務之事之犯意，於民國96年10月5 日，
    在告訴人王卓永騰位於臺北縣永和市○○街159 之1 號1 樓
    開立之彩券行內，以自己簽署之地下六合彩數字應可得彩金
    、卻遭告訴人誤繕數字致未中獎為由，強逼告訴人簽發票號
    CH0000000 號、金額新臺幣（下同）1,218 萬元之本票1 紙
    及簽署內容為告訴人應將其名下所有、位於臺北縣永和市○
    ○街159 之1 號1 樓之房地（下稱本件房地）交由被告買賣
    ，將房屋價款用以償付其上開本票票款之立據乙紙，並強迫
    告訴人交出其經營之「永騰運動用品社」公司大小印章及印
    鑑證明卡而取走之。惟被告見告訴人無清償能力，竟急欲將
    本件房地出售，復基於強暴使人行無義務之事之犯意，於同
    月19日，帶同不知情之代書呂文寶前往該址，強逼告訴人將
    本件房地信託予己，並簽署同意書乙紙以便代書前往地政機
    關辦理信託登記，另要求告訴人交出其所有之本件房地權狀
    正本，以取得本件房地支配管理權限俾利其尋覓買主，遂行
    上開賣屋取償目的。嗣被告再基於強暴使人行無義務之事之
    犯意，於97年1 月1 日，強逼告訴人簽署同意將本件房地予
    被告全權處分（內容包括簽立銷售契約、買賣契約、收取價
    款、辦理交屋等與本標的相關事宜，並同意將建物所有權狀
    、土地所有權狀及印鑑證明、印鑑章由被告保管使用至系爭
    房地售出為止）之授權書，並簽署本件房地底價至少應以
    800 萬元出售，倘低於該價格出售之差額款項，可用以抵償
    被告向告訴人追索之本票金額，且告訴人應於房屋售出後每
    月清償3 萬元予被告之同意書。嗣被告於97年3 月30日委託
    不知情之有巢氏房屋仲介鍾正純覓得不知情之買主賴逸文後
    ，因恐告訴人拒不遷屋，竟又基強暴使人行無義務之事之犯
    意，於翌（31）日在上開同址，強逼告訴人簽署應於97年5
    月15日前將本件房地內私人物品遷出以利交屋之同意書。被
    告以此方式多次使告訴人行無義務之事，因認被告涉有刑法
    第304 條第1 項強制罪嫌云云。
  (二)後經臺灣板橋地方法院檢察署檢察官以98年度偵字第2480號
    為不起訴處分後，聲請人不服，向臺灣高等法院檢察署檢察
    長聲請再議，聲請再議意旨略以：聲請人並無誤繕號碼情事
    ，聲請人為避免涉案房地遭被告無權出售併轉讓他人，先於
    96年12月27日在自由時報刊登「印章」、「印鑑證明」、遺
    失啟事，於97年1 月27日至台北縣永和市戶政事務所辦理「
    印鑑章」變更手續，復於97年3 月15日前往台北縣中和地政
    事務所申請房地權狀遺失補發，詎被告得知，竟教唆不詳人
    叫聲請人撤回，是聲請人於97年4 月7 日具狀撤回涉案房地
    權狀遺失補發程序，另向台北縣政府警察局永和分局中正橋
    派出所備案，並要求記載：「屍有其首，死有其所」，以暗
    喻聲請人受有被告不法脅迫，又證人李永康，檢察官未傳訊
    ，亦未盡調查能事，被告乙○○涉有妨害自由、詐欺犯行云
    云，而指摘原不起訴處分不當云云。
  (三)惟聲請人提起再議後，仍遭臺灣高等法院檢察署以98年度上
    聲議字第1660號處分書駁回再議之聲請，茲再向本院聲請交
    付審判，其聲請意旨則略以：(1)聲請人無法確定案外人呂文
    寶、鐘純正、徐慶鎔、賴逸文等人是敵是友，為避免遭受不
    測，根本不敢露出心中惶恐表情，更遑論告知遭被告脅迫情
    事，惟鄰居李水康多次見諸被告進出上揭店址，態度凶惡，
    且聲請人曾向鄰居李水康吐露遭被告脅迫售屋等情，為此，
    聲請人曾於98年2 月4 日具狀聲請原檢察官傳喚鄰居李水康
    以證述有關情節，殊料，原檢察官早於98年1 月31日製作原
    不起訴處分書原本，完全罔顧上訴人上揭調查方法，既有應
    調查之證據，漏未調查之違法，亦有事實及理由相互矛盾之
    違法，為此，聲請人曾具狀向臺灣高等法院檢察署聲請再議
    ，怎料，臺灣高等法院檢察署俯拾臺灣板橋地方法院檢察署
    98年偵字第2480號不起訴處分書部分內容，率然駁回聲請人
    再議聲請，認事用法，胥有違誤。(2)聲請人於被告於97年3
    月30日出售涉案房地前後，私下力阻涉案房地移轉登記與他
    人，包括96年12月27日在自由時報刊登「印章」、「印鑑證
    明」遺失啟事，97年1 月28日私下前往台北縣永和市戶政事
    務所辦理「印鑑章」變更手續，97年3 月15日私下前往台北
    縣中和地政事務所申請涉案房地權狀遺失補發，向台北縣政
    府警察局永和分局中正橋派出所備案，並要求記載「屍有其
    首，死有其所」等語，藉以暗諭告訴人正受有被告不法脅迫
    ，97年4 月23日具狀告訴被告涉嫌傷害、毀損等犯行，97年
    6 月25日具狀告訴被告涉嫌妨害自由犯行，再委請林衍鋒律
    師以97年12月19日發函致被告，以正式撤銷遭脅迫所為之意
    思表示，甚至，聲請人於98年2 月4 日刑事補充告訴理由暨
    聲請調查證狀中，請求原檢察官去函台北縣政府警察局永和
    分局中正橋派出，並請其函覆聲請人於96年10月份起至97年
    5 月份止所有備案資料，殊料，原檢察官早於98年1 月31日
    製作原不起訴處分書原本，根本漠視上揭狀附證據，完全罔
    顧上訴人上揭調查方法，既有應調查之證據，漏未調查之違
    法，亦有漏未斟酌卷附證據及未予說明證據取捨之理由，理
    由不備之違法，洵與聲請人私下努力掙扎，避免涉案房地遭
    被告脅迫出售等事實經過不符，為此，聲請人曾具狀向臺灣
    高等法院檢察署聲請再議，怎料，臺灣高等法院檢察署俯拾
    臺灣板橋地方法院檢察署98年偵字第2480號不起訴處分書部
    分內容，率然駁回聲請人再議聲請，認事用法，胥有違誤。
    (3)僑馥建設經理股份有限公司因被告拒絕搬離涉案房地，而
    保留買賣價款在履約保證專戶內，尚未交付與被告或聲請人
    ，實為保護涉案房地買受人即案外人賴逸文，與被告有無犯
    罪動機無關，倘聲請人搬離涉案房地，被告仍得向僑馥建設
    經理股份有限公司取回買賣價款，而獲有不法利益，是縱被
    告於原檢察官偵訊時訛稱不會追究聲請人本票責任云云，亦
    不得逕謂被告沒有觸犯強制罪嫌之不法犯罪動機，為此，不
    論僑馥建設經理股份限公司保留買賣價款在履約保證戶內，
    抑或被告表示不追究告訴人本票責任云云，胥無涉被告有無
    不法犯罪動機之認定，殊料，原檢察官早於98年1 月31日製
    作原不起訴處分書原本，不再斟酌98年2 月4 日刑事補充告
    訴理由暨聲請調查證據狀上載犯罪情節，漏未調查聲請人聲
    請之證據方法，逕處分被告不起訴，不無率斷，為此，聲請
    人曾具狀向臺灣高等法院檢察署聲請再議，怎料，臺灣高等
    法院檢察署俯拾臺灣板橋地方法院檢察署98年偵字第2480號
    不起訴處分書部分內容，率然駁回聲請人再議聲請，認事用
    法，胥有違誤。綜上，爰聲請交付審判云云。
二、按告訴人不服上級法院檢察署檢察長或檢察總長認再議為無
    理由而駁回之處分者，得於接受處分書後十日內委任律師提
    出理由狀，向該管第一審法院聲請交付審判；法院認為交付
    審判之聲請不合法或無理由者，應駁回之，刑事訴訟法第25
    8 條之1 第1 項、第258 條之3 第2 項前段，分別定有明文
    。次按犯罪事實應依證據認定之，無證據不得認定其犯罪事
    實，刑事訴訟法第154 條第2 項定有明文；又告訴人之告訴
    ，係以使被告受刑事訴追為目的，是其陳述是否與事實相符
    ，仍應調查其他證據以資審認；而犯罪事實之認定，應憑證
    據，如未能發現相當證據，或證據不足以證明，自不能以推
    測或擬制之方法，以為裁判基礎；另認定不利於被告之事實
    ，須依積極證據，苟積極證據不足為不利於被告事實之認定
    時，即應為有利於被告之認定，更不必有何有利之證據，最
    高法院40年台上字第86號及30年上字第816 號判例意旨足資
    參照。
三、本件聲請人告訴被告乙○○妨害自由案件，先經臺灣板橋地
    方法院檢察署檢察官認罪嫌不足，以98年度偵字第2480號處
    分不起訴在案；聲請人不服，聲請再議後，亦經臺灣高等法
    院檢察署以再議無理由而以98年度上聲議字第1660號處分駁
    回再議，此經本院依職權調取前揭偵查卷證核閱無誤，合先
    敘明。茲聲請人堅指被告涉嫌妨害自由罪，聲請交付審判，
    經查：(1)聲請人指訴被告涉有上開犯行，惟均無提出任何目
    擊證人、監視影像畫面等證據以供調查，縱聲請人嗣後聲請
    傳喚證人即其鄰居李永康到庭證明被告曾出現在告訴人經營
    之彩券行內之事實，惟聲請人亦於偵查中自陳：「（問：李
    先生可以證明何事？）可以證明被告有到我店裡，坐在我旁
    邊，李先生進來時，被告就會離開我身邊，被告都趁我一個
    人在時，對我說一些威脅我的話」，是依聲請人上開所言，
    證人顯亦未目擊被告對告訴人犯強制罪行之過程，並無傳喚
    之必要。再者，經傳喚證人呂文寶、鍾正純、徐慶鎔、賴逸
    文等人到庭證述，其中呂文寶、鍾正純2 人與被告及聲請人
    交涉期間，均未曾感受聲請人有遭被告強迫簽署文件、強逼
    出售房屋等情，為證人呂文寶、鍾正純於臺灣板橋地方法院
    檢察署97年10月14日、97年12月19日證述明確，另證人即聲
    請人之友人徐慶鎔為本件房地之第二抵押權人，亦證稱於接
    受臺灣板橋地方法院檢察署檢察官傳喚前，並未聽聞聲請人
    向其傳述遭被告逼迫等語，按犯罪事實之認定，應憑證據，
    如未能發現相當證據，或證據不足以證明，自不能以推測或
    擬制之方法，以為裁判基礎；另認定不利於被告之事實，須
    依積極證據，苟積極證據不足為不利於被告事實之認定時，
    即應為有利於被告之認定，本件聲請人並無任何積極證據可
    證明被告對其為強制行為，難以遽因聲請人片面指訴即率認
    被告有強制犯行。(2)聲請人表示為避免涉案房地遭被告無權
    出售併轉讓他人於自由時報刊登「印章」、「印鑑證明」遺
    失啟事、戶政事務所辦理「印鑑章」變更手續、地政事務所
    申請房地權狀遺失補發、派出所備案，並要求記載：「屍有
    其首，死有其所」暗喻等情，而上述情事均與被告對聲請人
    是否有強制行為無關聯性，尚不足以證明被告有強制情事。
    (3)聲請人表示僑馥建設經理股份有限公司因被告拒絕搬離涉
    案房地，而保留買賣價款在履約保證專戶內，尚未交付與被
    告或聲請人，實為保護涉案房地買受人即案外人賴逸文，與
    被告有無犯罪動機無關，倘聲請人搬離涉案房地，被告仍得
    向僑馥建設經理股份有限公司取回買賣價款，而獲有不法利
    益，是縱被告於原檢察官偵訊時訛稱不會追究聲請人本票責
    任云云，亦不得逕謂被告沒有觸犯強制罪嫌之不法犯罪動機
    ，本件並無其他積極證據足資證明被告有何妨害自由犯行，
    故不論被告有無動機，均尚難僅憑聲請人之單一指訴，遽對
    被告以強制罪之刑責相繩之。
四、綜上所述，檢察官為不起訴處分之理由，無何違背經驗法則
    、論理法則或其他證據法則之情事，本院認本件並無聲請人
    所指得據以交付審判之事由存在，聲請人猶執前詞聲請交付
    審判，指摘原不起訴處分及駁回再議聲請之理由不當，復未
    能提出原偵查卷內有何其他之確切證據足以影響原偵查結果
    ，以供本院調查參酌，揆諸上開說明，本件交付審判之聲請
    為無理由，應予駁回。
據上論斷，應依刑事訴訟法第258 條之3 第2 項前段，裁定如主
文。
中    華    民    國    98    年     5    月     8    日
            刑事第七庭  審判長法  官  戴嘉清
                              法  官  陳信旗
                              法  官  林晏鵬
上列正本證明與原本無異。
本裁定不得抗告。
                              書記官  陳映孜
中    華    民    國    98    年     5    月     8    日


司法院資訊處製作；財團法人民間司法改革基金會備份。
